【裁判字號】    94,重訴,1338
【裁判日期】    951219
【裁判案由】    損害賠償
【裁判全文】
臺灣臺北地方法院民事判決            94年度重訴字第1338號
    原      告    美吾華股份有限公司
    法定代理人    甲○○
    訴訟代理人    郭鎮周律師
    複 代 理人    詹儒樺律師
    被      告    乙○○
    訴訟代理人    張振興律師
上列當事人間損害賠償事件，本院於中華民國95年12月5日言詞
辯論終結，判決如下：
    主  文
原告之訴及假執行之聲請均駁回。
訴訟費用由原告負擔。
    事實及理由
甲、程序方面：
    按因合併而消滅之公司，其權利義務，應由合併後存續或另
    立之公司承受。公司法第319 條準用同法第75條規定，定有
    明文。查博登股份有限公司（下稱博登公司）於民國93年9
    月24日經經濟部核准與原告合併，博登公司為消滅公司，原
    告為存續公司，博登公司之權利義務關係，由合併後由存續
    之原告概括承受。
乙、實體方面：
一、原告起訴主張：被告於86年5月1日起任職於伊集團下之博登
    公司，擔任醫學儀器事業部副總經理及公司董事職位，參與
    博登公司營運及重大決策，並負責與外國廠商進行接洽、聯
    繫及開發等醫學儀器之代理、經銷及維護等業務，更為博登
    公司與訴外人CONBIO及Lumenis 公司聯絡之唯一窗口。嗣被
    告於92 年8月11日向公司提出辭呈，並唆使該部門多位員工
    集體辭職，造成CONBIO及Lumenis 公司與博登公司終止代理
    關係，且伊於被告離職後發現被告與訴外人劉品瑤聯絡表示
    將協助競爭者東貿國際股份有限公司（下稱東貿公司）辦理
    在台銷售機器之手續，被告基於洩漏業務上知悉之秘密及損
    害伊利益之意思，提供屬於博登公司機密之Condio雷射美容
    儀器C3、C6型號之服務手冊予東貿公司，供其申請進口查驗
    登記及醫療器材許可證，並協助東貿公司向CONBIO公司取得
    上開醫學儀器之臺灣地區代理經銷權之行為，顯然違反其職
    務義務及善良管理人之注意義務，博登公司因此被迫折價讓
    售相關儀器新台幣（下同）3,800萬元，因而損失10,311,15
    5元，然為維護投資人權益，博登公司於94年1月與原告完成
    合併，伊爰依公司法第23條第1 項、民法第544條及第184條
    第1 項前段請求被告損害賠償等語。並聲明：(一)被告應給付
    原告10,311,155元，及自起訴狀繕本送達翌日起至清償日止
    ，按年息5%計算之利息。(二)願供擔保聲請宣告假執行。
二、被告則以：伊係因本身患有急性心肌梗塞、腎病、血尿、冠
    狀動脈等病，不能負荷博登公司業務績效之重大壓力而請辭
    ，博登公司其他員工離職與伊無關。又CONBIO及Lumenis 公
    司與博登公司終止代理關係，係發生在伊離職之後，伊並未
    介入。另伊與劉品瑤聯絡僅屬對舊同事之應對而已，並無具
    體或後續之作為，原告主張係伊主導及協助東貿公司爭取博
    登公司業務，既未舉證以實其說，則原告請求伊負損害賠償
    責任，自屬無理由等語，資為抗辯。並聲明：(一)原告之訴及
    假執行之聲請均駁回。(二)如受不利判決，願供擔保聲請宣告
    免為假執行。
三、查被告自86年5月1日起任職於博登公司，擔任博登公司醫療
    儀器事業部總經理及公司董事，被告於92 年8月10日提出離
    職申請，博登公司於92年9月15日核准生效。嗣CONBIO及Lum
    enis公司與博登公司終止代理關係等情，為兩造所不爭，復
    有博登公司92 年度董事會議事錄及CONBIO及Lumenis公司終
    止代理函在卷可參（見本院卷第16頁至21頁），堪信為實。
四、原告認被告煽動員工集體跳槽至東貿公司關係企業，以及被
    告協助東貿公司取得原由其獨家代理之C3及C6美容儀器在臺
    銷售等情，違反其職務義務及善良管理人之注意義務，本於
    公司法第23條第1項，民法第184條第1項前段及同法第544條
    等法律關係，請求被告負損害賠償之責，為被告所否認，並
    以上開情詞置辯。經查：
五、按當事人主張有利於己之事實者，就其事實有舉證之責任，
    民事訴訟法第277條第1 項前段定有明文。查被告係於92年8
    月10日向原告提出退休申請，於同年9月15日生效，而CONBI
    O及Lumenis公司與博登公司終止代理關係，既係在被告離職
    後所發生之事實，原告並未舉證證明兩者有何關連性，況CO
    NBIO及Lumenis 公司本自有權決定與何人議定代理權授與事
    宜，並非原告所得掌控，更與被告離職無關，是原告主張被
    告協助競爭對手東貿公司取得CONBIO及Lumenis 公司代理權
    云云，自屬無理由。又原告另提出被告與劉品瑤關於C3及C6
    美容儀器之電子郵件為憑（見本院卷第54頁至第57頁），雖
    被告不否認上開電子郵件真實性，然被告除通信之外，並無
    實際行為或提供任何文件或手冊予劉品瑤一節，業據證人劉
    品瑤於臺灣臺北地方法院檢察署（下稱臺北地檢署）94年度
    偵續字第250 號偵查中證述屬實，況博登公司基於與東貿公
    司約定，而將C3及C6代理權移轉予東貿公司，此有協議書在
    卷可參（見本院卷第23頁），且原告於92年12月17日在重大
    訊息說明亦表明係基於己身財務需求考量，不再續約及移轉
    代理權等情，可見原告主張被告協助東貿公司辦理在台銷售
    儀器云云，亦無可採。再者，原告主張被告唆使員工離職跳
    槽至東貿公司關係企業云云，除提出一則為被告所否認之經
    濟日報為憑（見本院卷第22頁），原告嗣後也捨棄傳訊離職
    員工丙○○，別無其他證據可資為佐。然原告離職員工丙○
    ○、朱裕發及楊龍和於臺北地檢署上開偵查中咸證稱員工離
    職與被告無關等語，而原告對被告提出背信等告訴案件，案
    經臺北地檢署檢察官以94 年度偵續字第250號為不起訴處分
    確定在案，業經本院依職權調取上開偵查案卷查核屬實，並
    有該份不起訴處分書在卷可參（見本院卷第78頁），是原告
    主張被告唆使員工跳槽至東貿公司關係企業云云，尚無可採
    。綜上，本件原告既無法舉證證明被告有何違背其職務注意
    義務，以及被告究竟如何主導及協助東貿公司取得CONBIO及
    Lumenis 公司代理權，導致原告被迫將相關儀器折價讓售東
    貿公司等情，則原告請求被告賠償10,311,155元損失及法定
    遲延利息云云，自屬無理由。
六、綜上而論，原告本於侵權行為法則及公司法第23條、民法第
    544條之規定，請求被告給付10,311,155 元及自起訴狀繕本
    送達被告翌日起至清償日止，按年息5%計算之利息，為無理
    由，不應准許。又原告之訴既經駁回，其假執行之聲請應併
    予駁回。
七、本件事證已臻明確，兩造其餘攻擊防禦方法，及未經援用之
    證據，經本院斟酌後，認均不足以影響本判決之結果，自無
    逐一詳予論駁之必要，併此敘明。
八、訴訟費用負擔部份：民事訴訟法第78條。
中    華    民    國    95    年    12    月    19    日
                        民事第一庭法官  傅中樂
以上正本係照原本作成。
如對本判決上訴，須於判決送達後20日內向本院提出上訴狀。
中    華    民    國    95    年    12    月    19    日
                                書記官  葉志昭


司法院資訊處製作；財團法人民間司法改革基金會備份。
